【裁判字號】    92,重上更(一),190
【裁判日期】    920909
【裁判案由】    違反商標法等
【裁判全文】
臺灣高等法院臺中分院刑事判決              九十二年度重上更(一)字第一九○號
    上  訴  人  臺灣台中地方法院檢察署檢察官
    被      告  丙○○
右上訴人因被告違反商標法等案件，不服臺灣臺中地方法院八十七年度訴字第一九九
四號中華民國八十八年十一月二日第一審判決（起訴案號：臺灣臺中地方法院檢察署
八十七年度偵字第一五三八六號；暨由同屬檢察官移
字第二一五八四號、第二一七三六號），提起上訴判決後，經最高法院發回更審，本
院判決如左
    主  文
原判決撤銷。
丙○○連續行使偽造私文書，足以生損害於他人，處有期徒刑陸月，如易科罰金，以
佰元折算壹日。扣案之仿冒「ＳＥＧＡ」商標及仿冒「ＰＬＡＹＳＴＡＴＩＯＮ」
及「ＰＳ設計圖」商標之盜版遊戲光碟片貳仟壹佰玖拾玖片、進貨資料壹冊均沒收。
    事  實
一、丙○○係位於台中市○○路○段三○二號小玩子電視遊樂器店之負責人，從事電
    視遊樂器程式遊戲光碟片交易，其明知「ＳＥＧＡ」係日商西雅企業股份有限公
    司（以下簡稱西雅公司）申請經濟部中央標準局註冊，取得註冊號數第二四九○
    七○號之商標專用權，指定使用於商標法施行細則第二十七條第八十類之電腦、
    家用微電腦、公司用微電腦、硬體、軟體、電腦用磁帶、磁碟及其他應屬本類之
    一切商品，專用權期間自民國七十三年七月一日起至八十三年六月三十日止，續
    延展至九十三年六月三十日止，「ＰＬＡＹ  ＳＴＡＴＩＯＮ」是日商蘇妮股份
    有限公司申請中央標準局註冊，取得註冊號數號六七二六六六號之商標專用權，
    指定使用於商標法施行細則第二十四條第七十二類之電腦、錄有電腦程式之磁碟
    、磁卡、磁帶及光碟之商品，專用權期間自八十四年三月一日起至九十四年二月
    廿八日止，但此商標專用權自八十六年六月十六日起移轉登記予日商新力電腦娛
    樂股份有限公司 (以下簡稱新力公司）。另「ＰＳ」係新力公司申請經濟部中央
    標準局註冊，取得註冊號數第七一○四五四號之商標專用權，指定使用於商標法
    施行細則第四十九條第九類之電腦、錄有電腦程式之卡帶、磁碟、光碟及卡匣等
    商品，專用權期間自八十五年三月十六日起至九十五年三月十五日止。西雅公司
    及新力公司所生產之電視遊樂器程式遊戲光碟片，其內均有西雅公司及新力公司
    之名稱、商標、條碼及授權文字，依習慣各足以表示其為西雅公司或新力公司之
    產品或授權生產之一定用意證明之準私文書。西雅公司及新力公司所生產之電視
    遊樂器程式遊戲光碟片，在國際及國內市場行銷多年，品質著有信譽，為業界及
    消費大眾所共知。詎丙○○明知吳宗吉（另案審理）所販售之遊戲光碟片，係未
    經西雅公司、新力公司之同意或授權而自真品盜拷而來，並分別使用有西雅公司
    、新力公司名稱、前開商標之商品，而西雅公司及新力公司之名稱、商標，為該
    等公司表示其用意之證明，上開仿冒之遊戲光碟片上，並均有仿冒前揭西雅公司
    及新力公司之名稱、商標，透過電視遊樂器執行，在電視畫面上出現上開公司名
    稱及其商標，而為相同之使用。丙○○竟基於意圖欺騙他人，於同一商品上，分
    別使用上開註冊商標之仿冒品而販賣及行使偽造私文書之概括犯意，自八十五年
    間某日起至八十七年七月二十二日止，陸續向吳宗吉以每片新臺幣（下同）三十
    元至四十元不等之價格買進上開盜版遊戲光碟片，而在其經營之上開小玩子電視
    遊樂器店內，再以每片七十元至九十元不等之價格，連續販賣予不特定之顧客圖
    利，並據以行使前開仿冒遊戲光碟內附軟體所含上揭準私文書，致消費者有誤信
    載有偽造私文書之遊戲光碟片，係新力公司及西雅公司出產之遊戲光碟片之虞，
    各足以生損害於新力公司、西雅公司。嗣於八十七年七月二十二日上午十一時三
    十分許，丙○○在其經營之上開電視遊樂器店內，為法務部調查局台中縣調查站
    查獲，並扣得丙○○供販賣之仿冒西雅公司「ＳＥＧＡ」商標及仿冒新力公司「
    ＰＬＡＹ  ＳＴＡＴＩＯＮ」及「ＰＳ設計圖」商標之盜版遊戲光碟片二千一百
    九十九片及其所有供販賣盜版光碟片記載所用之進貨資料一冊。
二、案經法務部調查局台中縣調查站移送，及西雅公司、新力公司訴請臺灣臺中地方
    法院檢察署檢察官偵查起訴及移送併辦。
    理  由
一、訊據被告丙○○（以下簡稱被告）固坦承有販賣上開種類之光碟片，惟矢口否認
    有何偽造文書、違反商標法等犯行，辯稱：伊購買上開種類之光碟片外觀上均無
    告訴人公司之商標、公司名稱及條碼；且伊並不知光碟片內會有上開商標、公司
    名稱等，故伊並無犯上開罪嫌之意思云云，被告之本院前審選任辯護人則為被告
    辯以：同一仿冒光碟片在不同主機上執行，會出現不同畫面，有合理懷疑可認告
    訴人之商標程式係存在主機內，經由正版光碟片或由正版光碟片拷貝之仿冒光碟
    片中程式觸動作用，而執行主機中之商標程式，致商標顯示在電視螢幕畫面上，
    是無確定事證證明被告有侵害告訴人商標權云云。
二、經查：
  （一）右開事實，業據被告於法務部調查局台中縣調查站及於偵查中供承：因原版
        帶每片一千五百元至二千元不等，價位太高無人買，始販賣盜版帶；伊係以
        每片三十至四十元不等之價錢販入，再以七十至九十元不等之價格賣出，查
        獲光碟片均為盜版等語（見八十七年度偵字第一五三八六號偵查卷第五、六
        ，八、九頁）。並有扣案之仿冒西雅公司「ＳＥＧＡ」商標及仿冒新力公司
        「ＰＬＡＹ  ＳＴＡＴＩＯＮ」及「ＰＳ設計圖」商標遊戲光碟片二千一百
        九十九片、進貨資料一冊可資佐證。又「ＳＥＧＡ」係日商西雅公司所享有
        商標專用權之商標圖樣，「ＰＬＡＹＳＴＡＴＩＯＮ」及「ＰＳ設計圖」為
        日商新力公司所享有商標專用權之商標圖樣，有中華民國商標註冊證附卷可
        憑，而該等商標圖樣係存在於西雅公司、新力公司所生產之電視遊戲機遊戲
        光碟片內之事實，並據西雅公司、新力公司代理人鍾文岳、甲○○或於原審
        審理、或於本院更審調查、審理時指述綦詳，且依臺灣臺中地方法院八十七
        年十二月一日勘驗結果，顯示「ＳＥＧＡ」主機空轉時，僅出現「ＳＥＧＡ
        ＳＡＴＵＲＮ」畫面，之後再呈現等待放入光碟片之螢幕，待放入光碟片後
        始出現「ＳＥＧＡ」圖樣，而「ＳＯＮＹ」主機空轉時，僅出現「ＳＯＮＹ
        」畫面，之後再呈現等待放入光碟片之螢幕，待放入光碟片後始出現「ＰＬ
        ＡＹＳＴＡＴＩＯＮ」及「ＰＳ設計圖」圖樣，有該院勘驗筆錄一紙附卷可
        稽（見原審卷第一○六至一○九頁），復有電視螢幕照片附於原審卷可資佐
        證（見原審卷第三十六頁），另該扣案之上開光碟片，確均係屬盜版之物品
        ，亦經法務部調查局台中縣調查站鑑定無訛，亦有該局鑑定報告書在卷足憑
        （見原審卷第一四七頁），足見該「ＳＥＧＡ」、「ＰＬＡＹＳＴＡＴＩＯ
        Ｎ」及「ＰＳ設計圖」等商標係錄製於光碟片內，而非由各該系統主機所顯
        示，另「ＳＯＮＹ」、「ＳＥＧＡ」遊戲主機必須先執行「ＰＬＡＹＳＴＡ
        ＴＩＯＮ」及「ＰＳ設計圖」、「ＳＥＧＡ」圖樣後，始能順利進行該項遊
        戲，亦可證明該等商標確實存在於遊戲光碟片無誤。而被告既為經營電動玩
        具業者，且從事販賣盜版遊戲光碟片，加以各該系統之遊戲光碟片只能用於
        各該系統之主機使用，消費者如購買不同於系統主機之遊戲光碟片，勢必造
        成無法使用之情況，因此被告於販賣之際應使購買者知悉該項遊戲光碟片係
        屬何種主機所使用，而且各該系統主機必須經過改裝後始能順利執行盜版光
        碟片，為該經營業者所熟知之事實，是上情應為被告所明知。參以正版之上
        開遊戲光碟片，如上所述，被告供承每片售價約一千五百元至二千元不等，
        與被告所販售之上開仿冒光碟片價格為每片七十至九十元不等，二者價格差
        距甚大，則被告辯稱：不知係盜版物品，無犯罪意思云云，孰能置信？是其
        上開所辯，應不足採信。
  （二）次按商標，乃為表彰自己營業之商品，以文字、圖形、記號、顏色組合或其
        聯合式，足以使一般商品購買人認識為表彰商品之標識，並得藉以與他人之
        商品相區別，透過註冊取得專用權者。而所謂商標之「使用」，係指為行銷
        之目的，將商標用於商品或其包裝、容器、標帖、說明書、價目表或其他類
        似物件上，而持有、陳列或散布而言，商標法第二條、第五條、第六條著有
        明文。故於同一商品或類似商品，使用相同或近似於他人註冊商標之圖樣或
        明知為該等商品而販賣、意圖販賣而陳列、輸出或輸入者，同法第六十二條
        、第六十三條定有處罰明文。因此，商標之主要目的在於「使用」。而商標
        之「使用」，其方式不一而足，侵害商標之態樣亦變化多端。被告所販賣之
        仿冒遊戲光碟片，其外包裝固無「ＳＥＧＡ」、「ＰＬＡＹ  ＳＴＡＴＩＯ
        Ｎ」與「ＰＳ設計圖」之商標，然仿冒之遊戲光碟片內已燒錄儲存有該等商
        標，透過電視遊樂器主機執行程式，於電視螢幕上仍可出現該等商標圖樣。
        該等商標已為消費者所熟識，足以表彰該商品一定品質或商譽之保證，仿冒
        之遊戲光碟片已與該等商標結為一體，不能僅以該等遊戲光碟片之外觀或包
        裝未顯示上述商標，即認未違反商標法第六十三條之規定。
  （三）又按以錄音、錄影或電磁紀錄藉機器或電腦處理所顯示之聲音、影像或符號
        ，足以表示其用意之證明者，依刑法第二百二十條第二項規定，以文書論。
        又文書之行使，每因文書之性質、內容不同而異，就刑法第二百二十條第二
        項之準文書而言，祇須藉由機器或電腦處理，即足以表示其文書之內容，其
        於行為人將偽造之準私文書藉由機器或電腦處理時，已有使用該偽造之準文
        書，達於行使偽造準私文書之程度，固不待言；其因販賣而交付該偽造之準
        文書之情形，如販賣者與買受者，均明知該準文書確為偽造，藉由機器或電
        腦處理即可使用該偽造之準文書時，因買受者已達於可隨時使用該偽造之準
        文書之狀態，無待販賣者更有所主張，應認販賣該偽造準文書者於交付時，
        即與行使無異（參最高法院九十一年台上字第四三九六號、九十一年度台上
        字第四七○六號、九十一年度台上字第四七一三號判決）。查本件被告所販
        賣之仿冒「ＳＥＧＡ」、「ＰＬＡＹ  ＳＴＡＴＩＯＮ」及「ＰＳ設計圖」
        之商標遊戲光碟片，藉由電視遊樂器執行，在電視畫面上會出現西雅公司或
        新力公司之名稱、商標等授權字樣內容。而買受者亦明知被告所販賣交付者
        確為仿冒光碟，藉由電視遊樂器執行，可在電視畫面上出現西雅公司或新力
        公司之名稱、商標等授權字樣內容，參諸刑法第二百二十條第二項規定，該
        等影像、符號，自屬刑法上所稱之準私文書，則被告販賣仿冒告訴人新力公
        司及西雅公司註冊之商標物品，極易使人誤以為係告訴人新力公司或西雅公
        司之商品，並已行使無製作權人偽造告訴人新力公司及西雅公司名義授權之
        文書，使消費大眾誤為係經告訴人新力公司及西雅公司授權而購買之，足以
        生損害於告訴人新力公司及西雅公司。
  （四）綜上所述，被告及其本院前審之辯護人所為之上開辯解，均不足採信。本件
        事證明確，被告涉犯商標法等犯行，堪以認定。
三、查被告明知前揭仿冒光碟片均係意圖欺騙他人，於同一商品使用相同於他人商標
    圖樣之仿冒商品而販賣，核被告就此所為，係犯商標法第六十三條之販賣仿冒商
    品罪。又其販售上開盜版光碟片，並同時行使無製作權人偽造告訴人新力公司及
    西雅公司名義授權之文書，使消費大眾誤為係經告訴人新力公司及西雅公司授權
    而購買之，足以生損害於告訴人新力公司及西雅公司，核被告此部分所為，另犯
    刑法第二百十六條、第二百二十條第二項、第二百十條之行使偽造（準）私文書
    罪。其意圖販賣而陳列仿冒商標商品之低度行為，應為販賣仿冒商標商品之高度
    行為所吸收，不另論罪。被告先後多次行使偽造私文書、販賣仿冒商標商品之犯
    行，均時間緊接，所犯構成要件皆相同之罪名，顯均係基於概括犯意反覆為之，
    皆為連續犯，均依刑法第五十六條之規定分別論以一罪，並均加重其刑。又被告
    以一販賣行為同時侵害新力公司或西雅公司之商標專用權及行使偽造私文書等罪
    ，觸犯數罪名、侵害數法益，為想像競合犯，依刑法第五十五條之規定，應從較
    重之連續行使偽造私文書罪處斷，另檢察官移送併辦部分，與本案起訴部分係屬
    同一事實，本院自得併予審判。原審疏未詳查，認被告販賣仿冒光碟片侵害西雅
    公司、新力公司商標權部分，並不成立，且就仿冒光碟片顯示之授權文字，認亦
    未構成行使偽造私文書，及被告遭訴違反公平交易法之犯行（此部分容後詳述）
    ，均認罪嫌不足，而諭知被告無罪判決，均有未當。是檢察官提起上訴，指摘原
    判決就被告涉犯違反商標法、行使偽造私文書部分不當，為有理由，又原審就上
    開被告違反公平交易法諭知其無罪之判決，亦有不當，自應由本院予以撤銷改判
    。爰審酌被告犯罪之動機、目的、手段、所販售盜版遊戲光碟片數量非少，及其
    犯後仍否認犯行等一切情狀，量處如主文第二項所示之刑。又刑法第四十一條業
    於九十年一月四日修正，同年月十日公布，犯最重本刑為五年以內有期徒刑之罪
    ，而受六個月以下有期徒刑之宣告者，得准易科罰金，比較新舊法結果，以新法
    有利於被告，因併依新法諭知易科罰金之折算標準。扣案之仿冒西雅公司「ＳＥ
    ＧＡ」商標及仿冒新力公司「ＰＬＡＹ  ＳＴＡＴＩＯＮ」及「ＰＳ設計圖」商
    標遊戲光碟片二千一百九十九片，均係被告犯明知為侵害商標專用權之商品而販
    賣，所販賣之商品，已如前述，不問屬於犯人與否，併依商標法第六十四條之規
    定宣告沒收。另扣案之進貨資料一冊為被告所有供販賣仿冒光碟片之用，係供犯
    罪所用之物，亦據其供明在卷，爰併依刑法第三十八條第一項第二款之規定宣告
    沒收。
四、公訴意旨另略以：西雅公司、新力公司所生產之電視遊戲機遊戲光碟片均有西雅
    公司、新力公司之名稱、商標、條碼，而透過電視遊戲機執行，可在連接之電視
    畫面上出現該等名稱、商標、條碼，依習慣足以為表示其為西雅公司、新力公司
    之產品，而西雅公司、新力公司所生產之電視遊戲機遊戲光碟片，在國際及國內
    行銷多年，為業者及消費大眾所共知，而被告販賣之上開盜版遊戲光碟片上均有
    西雅公司、新力公司之名稱、商標及條碼，致與西雅公司、新力公司所產銷之真
    品相混淆，因認被告另涉公平交易法第三十五條之罪嫌云云。按行為後法律有變
    更，應依刑法第二條第一項從新從輕原則予以比較適用者，係指被告行為後至裁
    判時，無論依行為時法或裁判時法，均構成犯罪而應科以刑罰者而言。倘被告之
    行為，在行為時法律雖有處罰明文，但依裁判時之法律，因犯罪構成要件變更，
    已無刑罰之規定時，則屬犯罪後之法律已廢止其刑罰之範圍，即無刑法第二條第
    一項之適用，應依刑事訴訟法第三百零二條第四款諭知免訴之判決。是本件被告
    行為後，公平交易法第三十五條罰則規定已於八十八年二月三日修正公布施行（
    於同年月五日生效），依修正後規定，違反該法第十條、第十四條、第二十條第
    一項規定者，須經中央主管機關限期命其停止、改正其行為或採取必要更正措施
    而逾期未停止改正其行為或未採取必要更正措施，或停止後再為相同或類似違反
    行為者，始應科以刑罰，而被告雖違反該法第二十條第一項第一款（公訴人誤載
    為第三款）之規定，惟迄未經中央主管機關限期命其停止、改正其行為或採取必
    要之更正措施等情，則如上所述，就被告被訴違反公平交易法第三十五條之罪部
    分，自應以因法律已廢止其刑罰，而為免訴之諭知。惟因公訴人認此部分與上開
    被告遭論罪科刑部分，具有想像競合犯裁判上一罪關係，故爰就此部分，不在主
    文中另為免訴之諭知。是原審判決未及比較適用上開新舊公平交易法之規定，就
    該部分為無罪之諭知，亦有不當。
五、另本件所查扣之上開盜版遊戲光碟片，經鑑定結果，其中三十五片涉有違反著作
    權法，亦有法務部調查局台中縣調查站之鑑定報告書在卷足憑（見原審卷第一四
    七頁），然本件告訴人公司就被告所涉犯之違反著作權之犯行，並未提出合法告
    訴，此有本案卷內相關卷證可稽，而告訴人公司代理人甲○○於本院調查時亦供
    承：本案就被告涉嫌違反著作權部分，並未提出告訴等語無誤（見本院九十二年
    八月四日調查訊問筆錄），則所查扣之上開盜版遊戲光碟片高達二千一百九十九
    片，僅其中三十五片另涉有違反著作權法之犯行，其比例、數量甚微，自難認被
    告係以販賣該違反著作權法盜版光碟片維生之常業犯，而該當著作權法第九十四
    條常業犯之規定。是被告就涉嫌販賣該三十五片盜版光碟片，違反著作權法之部
    分，應係涉犯修正前著作權法第九十三條第三款、第八十七條第二款之規定（被
    告行為後，著作權法於九十二年七月九日修正公布施行，比較新舊法，以舊法對
    被告較為有利），而依修正前同法第一百條規定，該罪係屬告訴乃論之罪，然如
    前所述，告訴人公司就此並未依法提出合法告訴，自難認與被告上開遭起訴論罪
    科刑部分，具有裁判上一罪之關係，應非起訴效力所及，則本院就被告違反著作
    權法犯行部分，自毋庸併予審判，附此敘明。
六、再被告行為後，商標法就相關罰責，雖於九十二年五月二十八日經修正公布，然
    修正新法之施行日期，係自公布日起六個月後施行（見該新法第九十四條規定）
    ，是本件被告上開所為，涉犯商標法部分，於本院裁判時，該修正之新法既尚未
    施行生效，自仍應適用修正前之商標法以資裁判，附此敘明。
七、本件被告經合法傳喚，無正當理由未到庭，爰不待其陳述逕行判決。
八、據上論斷，應依刑事訴訟法第三百六十九條第一項前段、第三百六十四條、第三
    百七十一條、第二百九十九條第一項前段，商標法第六十三條、第六十四條，刑
    法第十一條前段、第二條第一項、第二百二十條第二項、第二百十六條、第二百
    十條、第五十五條、第五十六條、修正後第四十一條第一項前段、第三十八條第
    一項第二款，罰金罰鍰提高標準條例第二條判決如主文。
本案經檢察官乙○○到庭執行職務。
中      華      民      國      九十二      年     九     月     九     日
                                   臺灣高等法院臺中分院刑事第八庭
                                         審判長法  官  羅  得  村
                                               法  官  劉  榮  服
                                               法  官  黃  文  進
右正本證明與原本無異。
如不服本判決應於收受送達後十日內向本院提出上訴書狀，其未敘述上訴之理由者並
得於提起上訴後十日內向本院補提理由書（均須按他造當事人之人數附繕本）。
                                               書記官  許  麗  花
中      華      民      國    九十二     年      九      月     十      日
附錄本案論罪科刑法條全文：
商標法第六十三條：
明知為前條商品而販賣、意圖販賣而陳列、輸出或輸入者，處一年以下有期徒刑、拘
役或科或併科新臺幣五萬元以下罰金。
刑法第二百十六條：
行使第二百十條至第二百十五條之文書者，依偽造、變造文書或登載不實事項或使登
載不實事項之規定處斷。
刑法第二百十條：
偽造、變造私文書，足以生損害於公眾或他人者，處五年以下有期徒刑。
刑法第二百二十條：
在紙上或物品上之文字、符號、圖畫、照像，依習慣或特約，足以為表示其用意之證
明者，關於本章及本章以外各罪，以文書論。
錄音、錄影或電磁紀錄，藉機器或電腦之處理所顯示之聲音、影像或符號，足以為表
示其用意之證明者，亦同。
稱電磁紀錄，指以電子、磁性或其他無法以人之知覺直接認識之方式所製成之紀錄，
而供電腦處理之用者。
                                                                        Ｆ


司法院資訊處製作；財團法人民間司法改革基金會備份。
